【裁判字號】    92,訴,960
【裁判日期】    920616
【裁判案由】    稅捐稽徵法等
【裁判全文】
臺灣板橋地方法院刑事判決                          九十二年度訴字第九六號
    公  訴  人  臺灣板橋地方法院檢察署檢察官
    被      告  甲○○
右列被告因違反稅捐稽徵法等案件，經檢察官提起公訴（九十二年度偵字第三四七六
號），本院判決如左：
    主  文
甲○○幫助納稅義務人以不正當方法逃漏稅捐，處有期徒刑肆月，如易科罰金，以參
佰元折算壹日。緩刑貳年。
    事  實
一、甲○○係址設台北縣三重市○○街三號二樓之德利豐保險代理人有限公司（下簡
    稱德利豐公司）實際負責人，並係以製作各類所得扣繳憑單及德利豐公司之營利
    事業所得稅結算申報書為其附隨業務之人。其明知許陳慧貞於民國（下同）八十
    七年全年均未曾在德利豐公司工作及受領薪資，竟基於幫助德利豐公司逃漏營利
    事業所得稅及行使業務登載不實文書之犯意，於八十八年間委由不知情之記帳業
    者，接續於其業務上作成之德利豐公司八十七年度各類所得扣繳暨免扣繳憑單及
    八十七年度營利事業所得稅結算申報書上虛偽登載許陳慧貞向前開公司領取八十
    七年度薪資所得給付總額新臺幣（下同）十七萬五千元後，並於八十八年間持向
    財政部台灣省北區國稅局三重稽徵所申報德利豐公司八十七年度之營利事業所得
    稅，致使稅捐稽徵機關陷於錯誤，短徵德利豐公司營利事業所得稅，德利豐公司
    以此不正之方法逃漏八十七年度營利事業所得稅三萬三千七百五十元，並足生損
    害於許陳慧貞之財產權益及稅捐稽徵機關核課營利事業所得稅之正確性。嗣因財
    政部台北市國稅局中正稽徵所查核發現許陳慧貞於八十七年間並未居住於我國境
    內，函請財政部台灣省北區國稅局三重稽徵所查核後，始查知上情。
二、案經台灣省北區國稅局三重稽徵所函請臺灣板橋地方法院檢察署檢察官偵查起訴
    。
    理  由
一、訊據被告甲○○固坦承其為德利豐公司實際負責人及有申報許陳慧貞向德利豐公
    司領取薪資之事實，惟矢口否認涉有違反稅捐稽徵法及業務登載不實之犯行，辯
    稱：許陳慧貞雖不在國內，但仍有代公司招攬保險業務，故有支付其佣金報酬，
    相關報酬均是透過許陳慧貞之弟乙○○給付云云。惟查：
（一）右揭事實，有財政部台灣省北區國稅局八十七年度營利事業所得稅結算申報核
      定通知書、各類所得扣繳暨免扣繳憑單及財政部台灣省北區國稅局綜合所得稅
      核定通知書可資佐證；又德利豐公司之實際負責人為被告一節，除據被告自承
      在卷外，並經證人即德利豐公司登記負責人郭芳淳於偵查中證述屬實（見九十
      一年偵緝字第一二四九號卷第十二頁反面）。
（二）又被告委由不知情之記帳業者持前開不實登載之各類所得扣繳暨免扣繳憑單及
      結算申報書持向財政部臺灣省北區國稅局三重稽徵所申報德利豐公司八十七年
      度之營利事業所得稅，逃漏該年度營利事業所得稅三萬三千七百五十元之事實
      ，亦有財政部台灣省北區國稅局三重稽徵所九十二年五月一日北區國稅三重一
      字第○九二○○○七三四六號函一件在卷可憑。
（三）許陳慧貞自七十五年七月十八日出境迄今等情，有出入境資料一件附卷足資佐
      證，足見許陳慧貞於八十七年間在我國應無工作。又被告於偵查中供承：「（
      問：許陳慧貞是否人頭？）我不知道她是否在公司工作，只知道是報薪資的」
      等語（見九十一年偵緝字第一二四九號卷第二十二頁正面）。再查證人乙○○
      於偵查中亦證稱：「（問：是否曾為甲○○從事保險業務？）沒有」、「（問
      ：是否幫你姊姊從事保險業務？）沒有」、「（問：甲○○是否付保險佣金給
      你？）沒有」等語。是被告辯稱：許陳慧貞有代公司招攬保險業務，相關報酬
      均是透過許陳慧貞之弟乙○○給付云云，無非卸責之詞，不足採信。本件事證
      明確，被告犯行堪以認定。
二、按刑法上所謂之業務，係以事實上執行業務者為標準，即指以反覆同種類之行為
    為目的之社會的活動而言；執行此項業務，縱令欠缺形式上之條件，但仍無礙於
    業務之性質，此觀最高法院四十三年台上字第八二六號判例意旨甚明。又按營利
    事業單位填報扣繳憑單，乃附隨其業務而製作，係屬業務上所掌文書，此種扣繳
    憑單內容如有不實，而足生損害於公眾或他人，即屬刑法第二百十五條業務上登
    載不實罪所規範之對象。而該條所謂從事業務之人，以公司組織型態者，係以經
    營公司業務之人為準，原則上雖為公司登記之名義負責人，惟若公司之名義負責
    人與實際經營公司業務之人不同時，參酌犯罪之處罰，須具備構成要件相當性、
    行為之違法性及行為之有責性之法理，以處罰實際經營公司業務之人，方符公平
    正義原則及立法本意。
三、查被告甲○○為德利豐公司之實際負責人，其行使其業務上製作、內容不實之德
    利豐公司八十七年度營利事業所得稅結算申報書及綜合所得稅扣繳暨免扣繳憑單
    ，幫助德利豐公司逃漏稅捐，係犯刑法第二百十六條、第二百十五條之行使業務
    登載不實文書罪、稅捐稽徵法第四十三條第一項幫助納稅義務人以不正方法逃漏
    稅捐罪。公訴人起訴書認被告係犯稅捐稽徵法第四十一條納稅義務人以不正方法
    逃漏稅捐罪，惟查：(1)營利事業所得稅之納稅義務人為營利事業，此觀所得稅法
    第三條規定自明。是被告為自然人並非營利事業，自非營利事業所得稅之納稅義
    務人，自無犯稅捐稽徵法第四十一條之可言。(2)被告雖為營利事業德利豐公司之
    實際負責人，然並非該公司股東或經理人，自非公司法規定之公司負責人或對外
    代表法人之董事，有德利豐公司設立登記登記事項卡一件在卷足參，是被告亦非
    稅捐稽徵法第四十七條所定之人，自不受該條文規定轉嫁罰之處罰。(3)被告上開
    幫助德利豐公司逃漏營利事業所得稅之犯罪事實，與公訴人起訴之基本社會事實
    相同，是該部分起訴法條應予變更。又被告登載不實之低度行為應為行使之高度
    行為吸收，不另論罪。被告利用不知情之記帳業者為上開犯行，為間接正犯。又
    被告所犯上開二罪間，有方法結果之牽連關係，為牽連犯，依刑法第五十五條之
    規定，從一重之幫助納稅義務人以不正方法逃漏稅捐罪處斷。爰審酌被告犯罪動
    機、目的、手段、使納稅義務人德利豐公司逃漏稅捐之金額及犯罪後態度等一切
    情狀，量處如主文所示之刑，並諭知易科罰金之折算標準，以示儆懲。另被告行
    為後，刑法第四十一條業於九十年一月十日修正公布施行，於同年一月十二日生
    效，該法第四十一條第一項前段將得易科罰金之範圍由「犯最重本刑為三年以下
    有期徒刑以下之刑之罪」修正擴大為「犯最重本刑為五年以下有期徒刑以下之刑
    之罪」，更有利於被告，應依刑法第二條第一項前段之規定，適用裁判時之法律
    即刑法第四十一條第一項前段，附此敘明。末查，被告前未曾受有期徒刑以上刑
    之宣告，有台灣高等法院被告全國前案紀錄表一件在卷可稽，其因一時失慮，偶
    罹刑典，經此偵審程序併科刑之判決後，應知警惕而無再犯之虞，本院因認暫不
    執行其刑為當，予以宣告緩刑二年，用啟自新。
據上論結，應依刑事訴訟法第二百九十九條第一項前段、第三百條，稅捐稽徵法第四
十三條第一項，刑法第十一條前段、第二百十六條、第二百十五條、第五十五條、第
四十一條第一項、第七十四條第一款，罰金罰鍰提高標準條例第一條前段、第二條，
判決如主文。
本案經檢察官簡美慧到庭執行職務。
中      華      民國    九十二    年      六      月    十六    日
                                      臺灣板橋地方法院刑事第四庭
                                          法  官  白  光  華
右正本證明與原本無異。
如不服本判決，應於判決送達後十日內，向本院提出上訴狀。
                                          書記官  陳  靜  怡
中      華      民      國    九十二    年      六      月    十七      日
附錄本案罪科刑法條全文
中華民國刑法第二百一十五條
 (業務上文書登載不實罪)
從事業務之人，明知為不實之事項，而登載於其業務上作成之文書，足以生損害於公
眾或他人者，處三年以下有期徒刑、拘役或五百元以下罰金。
中華民國刑法第二百一十六條
 (行使偽造變造或登載不實之文書罪)
行使第二百十條至第二百十五條之文書者，依偽造、變造文書或登載不實事項或使登
載不實事項之規定處斷。
稅捐稽徵法第四十三條
 (教唆或幫助逃漏稅捐等之處罰)
教唆或幫助犯第四十一條或第四十二條之罪者，處三年以下有期徒刑、拘役或科新台
幣六萬元以下罰金。
稅務人員、執行業務之律師、會計師或其他合法代理人犯前項之罪者，加重其刑至二
分之一。
稅務稽徵人員違反第三十三條規定者，除觸犯刑法者移送法辦外，處一萬元以上五萬
元以下罰鍰。


司法院資訊處製作；財團法人民間司法改革基金會備份。
